【裁判字號】    99,聲,1870
【裁判日期】    990528
【裁判案由】    準抗告
【裁判全文】
臺灣桃園地方法院刑事裁定              99年度聲字第1870號
聲 請 人即
被      告  甲○○
選任辯護人  劉  楷律師
            顏碧志律師
上列聲請人即被告因違反組織犯罪防制條例案件（本院99年度訴
字第438 號），對於受命法官所為之羈押處分不服，聲請撤銷羈
押，本院裁定如下：
    主  文
聲請駁回。
    理  由
一、原處分意旨略以：被告甲○○亦涉組織犯罪條例犯嫌重大，
    有串供之虞，並有再犯之虞，而有羈押之必要，自民國99年
    5 月17日起執行羈押，並禁止接見、通信在案。
二、聲請意旨略以：本件檢察官已起訴，偵查已完備，被告自無
    串證之空間，被告遭起訴均屬輕罪，組織為檢警偵查後，早
    已鳥獸散，被告段樹文等人已對組織無控制力，是被告無再
    犯之可能等語。餘如附件刑事抗告狀影本所載。
三、按對於審判長、受命法官、受託法官或檢察官所為羈押之處
    分有不服者，受處分人得聲請其所屬法院撤銷或變更之；第
    1 項聲請期間為5 日，自為處分之日起算，其為送達者，自
    送達後起算，刑事訴訟法第416 條第1 項第1 款、第3 項分
    別定有明文。次按所屬法院認為抗告不合法律上之程式或法
    律上不應准許，或其抗告權已經喪失者，應以裁定駁回之。
    但其不合法律上之程式可補正者，應定期間先命補正；準抗
    告亦有準用，同法第411 條、第416 條第4 項亦分別定有明
    文。再按得為撤銷或變更之聲請而誤為抗告者，視為已有聲
    請，同法第418 條第2 項後段亦有明文。再按羈押被告之目
    的，其本質在於確保訴訟程序得以順利進行，或為確保證據
    之存在與真實、或為確保嗣後刑罰之執行，而對被告所實施
    剝奪其人身自由之強制處分；被告有無羈押之必要，法院僅
    須審查被告犯罪嫌疑是否重大、有無羈押原因、以及有無賴
    羈押以保全偵審或執行之必要，由法院就具體個案情節予以
    斟酌決定，如就客觀情事觀察，法院許可羈押之裁定或延長
    羈押之裁定，在目的與手段間之衡量並無明顯違反比例原則
    情形，即無違法或不當可言；又執行羈押後有無繼續之必要
    ，仍許由法院斟酌訴訟進行程度及其他一切情事而為認定，
    業有最高法院46年度台抗字第6 號判例可資參照，此乃法律
    所賦予法院之職權。次按刑事訴訟法第101 條第1 項所規定
    「犯罪嫌疑重大」，此項實質要件之關鍵在於「嫌疑」重大
    ，而非「犯罪」重大，蓋嫌疑重大者，係指有具體事由足以
    令人相信被告可能涉嫌其被指控之犯罪，與認定犯罪事實所
    依憑之證據需達無合理懷疑之程度，尚屬有別，故法院決定
    羈押與否，自毋庸確切認定被告有罪，僅需檢察官出示之證
    據，足使法院相信被告極有可能涉及被訴犯罪嫌疑之心證程
    度即屬之。因此，被告實際是否成立犯罪，乃本案審判程序
    時實體上應予判斷之問題，並非法院審酌是否羈押之審查要
    件。
四、查本件被告甲○○涉犯組織犯罪防制條例、恐嚇、傷害、妨
    害自由等案件，業經被害人及秘密證人乙1 、乙2 、乙3 、
    A1 、A2 、C1、D1、E1、F1、G1、G2、G3、H1、I1、I2、I3
    、J1 、K1 證述明確，並有刑案現場照片、診斷證明書、電
    話譯文、簡訊內容、正義會犯罪組織圖及扣案之子彈等可資
    佐證，堪認被告甲○○涉犯組織犯罪防制條例、傷害、恐嚇
    及妨害自由等罪犯罪嫌疑重大。另觀諸同案被告段樹文於警
    詢、偵訊及本院訊問時均否認有發起、主持、操縱、指揮犯
    罪組織之犯行，而被告甲○○，同案被告黃翊宸、李鴻駒、
    葉作檀、甲○○、余少霆於本院訊問時僅坦承部分犯行，經
    核與被害人及秘密證人之指證情節有所出入。甚且，共同被
    告黃翊宸、李鴻駒、葉作檀、甲○○、余少霆間，就如何向
    被害人討債而為恐嚇、傷害、妨害自由行為之供述，亦參差
    互出，故有事實足認被告甲○○與其他共犯或證人有勾串之
    虞，而有刑事訴訟法第101 條第1 項第2 款之羈押事由。況
    參以本件被告甲○○等人對被害人之暴力犯行，秘密證人及
    各該被害人，亦恐有因畏懼報復而不敢到庭據實陳述，致生
    罪證湮滅之可能，是為免案情晦暗，被告甲○○自有刑事訴
    訟法第101 條第1 項第2 款之羈押事由，而有羈押之必要。
    抑且，觀諸被告甲○○所涉犯罪情節，係因被告甲○○所參
    與之犯罪組織，與其他犯罪組織有所有糾紛，被告甲○○接
    獲同案被告之指示即夥同其他同案被告對被害人為恐嚇、傷
    害及妨害自由之犯行，被告甲○○因相同理由而接獲相同指
    示即對他人為多次恐嚇、傷害及妨害自由之犯行，亦有事實
    足認被告甲○○有反覆實施同一犯罪之虞。本件承審受命法
    官依訴訟進行之程度及上開卷證資料，審酌被告所涉犯罪事
    實對社會侵犯之危害性及國家刑罰權遂行之公益考量，經司
    法追訴之國家與社會公益，及被告人身自由之私益兩相利益
    衡量後，認對被告予以羈押處分係適當、必要，且為避免被
    告勾串共犯或證人，予以禁止接見、通信之處分，經核於法
    並無違誤，且衡其所犯罪名，亦無違比例原則。
五、至聲請人固以上詞聲請撤銷羈押處分。惟查另觀諸同案被告
    或矢口否認犯罪事實，或僅坦承部分犯行，或其等供述出入
    不一，亦與被害人及祕密證人所證述之情節多有出入。復以
    被告甲○○等人對被害人之暴力犯行，秘密證人及各該被害
    人，亦恐有因畏懼報復而不敢到庭據實陳述，致生罪證湮滅
    之可能，是為免案情晦暗，被告甲○○自有刑事訴訟法第10
    1 條第1 項第2 款之羈押事由，而有羈押之必要。另外，細
    繹被告甲○○之犯罪情節，係因被告甲○○所參與之犯罪組
    織，與其他犯罪組織有所糾紛，被告甲○○動輒接獲指示即
    多次對被害人為恐嚇、傷害及妨害自由之犯行，亦有事實足
    認被告甲○○有反覆實施同一犯罪之虞，業已說明如上。則
    上開羈押事由，尚非因檢察官起訴，或因同案被告段樹文對
    組織已無控制力即得解消，是聲請人上開聲請事由，尚不足
    採。
六、綜上，原處分認被告甲○○涉犯組織犯罪防制條例嫌疑重大
    ，有串供之虞，並有再犯之虞，有羈押之必要，予以羈押，
    並禁止接見通信之處分，經核尚無不合，聲請意旨指摘原羈
    押處分不當，為無理由，應予駁回。
七、依刑事訴訟法第416 條第4 項、第412 條，裁定如主文。
中    華    民    國    99    年    5    月     28    日
                刑事第七庭  審判長法  官  蕭世昌
                                  法  官  毛松廷
                                  法  官  蔡羽玄
以上正本證明與原本無異。
不得抗告。
                                  書記官  陳玉芳
中    華    民    國    99    年    5     月    31    日

司法院資訊處製作；財團法人民間司法改革基金會備份。
